【裁判字號】    95,易,299
【裁判日期】    950519
【裁判案由】    詐欺
【裁判全文】
臺灣桃園地方法院刑事判決               95年度易字第299號
公  訴  人  台灣桃園地方法院檢察署檢察官
被      告  甲○○
上列被告因詐欺案件，經檢察官提起公訴（94年度偵字第22351號）
，本院判決如下：
    主  文
本件公訴不受理。
    理  由
一、公訴意旨略以：被告甲○○可預見出售金融機構帳戶予他人
    使用，將被犯罪集團（詐欺取財或竊車勒贖恐嚇取財等）用
    以詐騙被害人匯款至該帳戶，竟因缺金錢使用，仍基於幫助
    他人詐欺取財之不確定犯罪之故意，容認他人使用其帳戶以
    遂行詐騙他人財物之犯行，於民國94年4 月間，在臺北市○
    ○路及通河街口，將其申請開戶之日盛國際商業銀行士林分
    行帳戶（帳號為0000000000000 號）、台新商業銀行天母分
    行帳戶（帳號為00000000000000號），以新台幣（下同）
    7000元之代價出售予自稱「小陳」之成年男子（真實年籍姓
    名不詳），該自稱「小陳」之人再與詐騙集團成員，基於意
    圖為自己不法所有之犯意聯絡，由該詐騙集團成員94年4 月
    間，撥打電話予被害人佯以退稅或中獎，但必須先行匯款始
    得領取款項之詐騙方式，致使被害人陷於錯誤，因而匯款。
    因認被告甲○○涉有刑法第30條第1 項、第339 條第1 項幫
    助詐欺取財罪嫌。
二、按同一案件繫屬於有管轄權之數法院者，由繫屬在先之法院
    審判之；依刑事訴訟法第8條之規定不得為審判者，法院應
    諭知不受理之判決，並得不經言詞辯論為之。刑事訴訟法第
    第8條、第303條第7款、第307條分別定有明文。此項原則，
    關於實質上一罪或裁判上一罪，均有其適用（最高法院87年
    度台非字第210號裁判要旨參照）。而所謂「同一案件」，
    同一案件，指同一訴訟物體，即被告及犯罪事實均相同者而
    言（最高法院52年台上字第1048號判例要旨參照）。又案件
    是否已經起訴，應以檢察官起訴繫屬之先後為準，同一案件
    繫屬於有管轄權之數法院，由繫屬在先或經裁定繫屬在後之
    法院審判，致不得為審判者，自應依同法第303 條第7 款諭
    知不受理之判決，避免一罪兩判（最高法院92年度台非字第
    163 號裁判要旨參照）。
三、經查：
    (一)被告甲○○明知姓名、年籍不詳之人士組成、以犯詐欺取
      財罪為常業之詐騙集團係以買受他人之銀行或郵局存摺，
      供不法之使用，且雖預見交付存摺、提款卡等帳戶資料予
      不熟識之他人使用，可能幫助不詳犯罪集團掩飾或隱匿渠
      等因重大犯罪所得財物，致使被害人及警方追查無門之情
      況下，竟仍不違其本意，因缺錢花用，基於幫助洗錢之犯
      意，於94年4月上旬某日，見自由時報分類廣告有「收購
      銀郵簿」之廣告，即依該廣告上之電話撥打詢問，並與姓
      名、年籍不詳、自稱「小陳」之成年男子相約於甲○○位
      於臺北市○○區○○路4段1巷5號3樓之住處樓下，甲○○
      將渠於臺北國際商業銀行士林分行第0000000000000 號帳
      戶連同郵局、臺灣中小企業銀行、台新商業銀行、玉山商
      業銀行、誠泰商業銀行之存摺、提款卡，以郵局1 本4000
      元、銀行1 本3500元之代價售予「小陳」使用，嗣被害人
      黃友鈿於同年4 月18日下午接獲電話稱：南華基金公司舉
      辦抽獎活動，其幸運中獎，須持提款卡至自動櫃員機辦理
      云云，使黃友鈿陷於錯誤，於同日下午3 時許在彰化縣郵
      局自動櫃員機前，依詐騙集團之指示轉帳5萬元至甲○○
      所提供之前揭帳戶中，黃友鈿於匯款後發覺有異，報警處
      理等情，而此部分犯行，業經臺灣士林地方法院檢察署檢
      察官以該署94年度偵字第12800 號提起公訴，並於95 年1
      月12日以臺灣士林地方法院95年度訴字第98號案件繫屬該
      院審理中等情，有該起訴書、被告甲○○之臺灣高等法院
      被告前案紀錄表1份附卷可稽，應可認定。
    (二)而被告甲○○本件經檢察官提起公訴之犯罪事實中，被告
      甲○○前往台新銀行天母分行開立帳戶並販售、交予「小
      陳」部分，與前開臺灣士林地方法院檢察署起訴書所載之
      犯罪事實相同，而就被告甲○○另前往日盛國際商業銀行
      士林分行開立帳戶並販售交予「小陳」之犯行部分，與前
      述之部分，兩者犯罪時間即開立銀行帳戶之時間相近，均
      在94年4 月間，犯罪手法相同，皆係開立銀行帳戶後販售
      予「小陳」，且被告甲○○於警詢中供陳：係同時將日盛
      國際商業銀行士林分行、台新商業銀行天母分行、台北國
      際商業銀行社子分行、台灣中小企業銀行士林分行、郵局
      等帳戶同時租售予「小陳」之人等語（見94年度偵字第
      22351 號卷第86頁），足認被告甲○○本件經提起公訴部
      分，與前開臺灣士林地方法院審理中之犯行，應屬於刑事
      訴訟法第8 條前段所謂同一案件甚明。
    (三)而本件係經臺灣桃園地方法院檢察署檢察官提起公訴，於
      95年3 月2 日方繫屬本院，此有該起訴書及本院收狀章戳
      記附卷可憑，足徵本件較前揭臺灣士林地方法院受理之同
      一案件繫屬在後，因公訴人就同一案件向不同之法院重行
      起訴，依前開說明，應由繫屬在先之臺灣士林地方法院審
      判之，本院依法不得審判，是本件爰不經言詞辯論，逕為
      不受理之諭知。
四、據上論斷，應依刑事訴訟法第303 條第7 款、第307 條，判
    決如主文。
中    華    民    國    95    年    5     月    19    日
                     臺灣桃園地方法院刑事第十一庭
                           審判長法  官  蔡榮澤
                                 法  官  丁俊成
                                 法  官  何俏美
上正本證明與原本無異。
如不服本判決，應於送達後10日內向本院提出上訴狀（須附繕本
）。
                                 書記官  陳淑瓊
中    華    民    國    95    年    5     月    19    日


司法院資訊處製作；財團法人民間司法改革基金會備份。
